【裁判字號】    98,簡上,149
【裁判日期】    980422
【裁判案由】    給付票款
【裁判全文】
臺灣臺北地方法院民事判決             98年度簡上字第149號
上  訴  人  丙○○
被  上訴人  遠東國際商業銀行股份有限公司
法定代理人  甲○○
訴訟代理人  丁○○
                      號1樓
上列當事人間請求給付票款事件，上訴人對於中華民國97年10月
30日本院台北簡易庭97年度北簡字第32364 號第一審判決提起上
訴，本院於98年4 月1 日言詞辯論終結，判決如下：
    主  文
上訴駁回。
第二審訴訟費用由上訴人負擔。
    事  實  及  理  由
壹、程序部分：
一、按債權人以各連帶債務人為共同被告提起給付之訴，以被告
    一人提出非基於其個人關係之抗辯，而經法院認為有理由者
    為限，始得適用民事訴訟法第56條第1 款之規定。是連帶債
    務人中之一人提出上訴，亦須非基於個人關係之抗辯，且經
    法院認為有理由者，始有民事訴訟法第56條第1 款之適用，
    其上訴效力始及於其他連帶債務人（共同訴訟人）（最高法
    院93年度台上字第62號判決要旨參照）。是若連帶債務人中
    之一人提出上訴，經法院認為無理由者，即無民事訴訟法第
    56條第1 款規定之適用，其上訴效力不及於其他連帶債務人
    。本件被上訴人訴請丙○○、乙○○連帶給付票款、利息等
    情，經原審判決被上訴人勝訴，丙○○不服原審判決，固於
    97年11月17日具狀提起上訴，惟本院認為丙○○上訴為無理
    由，述之如後，則依前開說明，丙○○上訴效力自不及於乙
    ○○，合先敘明。
貳、實體部分：
一、被上訴人起訴主張：被上訴人執有訴外人章永慧所簽發、發
    票日民國94年11月30日、到期日95年2 月17日、面額新臺幣
    （下同）350,000 元之本票1 紙（下稱系爭本票），詎被上
    訴人屆期提示，竟遭退票未獲付款。又章永慧於96年3 月21
    日死亡，丙○○、乙○○為其繼承人，自應連帶負擔清償責
    任。爰依票據及繼承法律關係，訴請丙○○、乙○○連帶給
    付333,954 元，及自95年2 月18日起至清償日止，按年息百
    分之20計算之利息等情，經原審判決被上訴人勝訴。茲因丙
    ○○不服原審判決，提起本件上訴。除援用原審主張及陳述
    ，並於本院陳明：章永慧與被上訴人簽訂貸款契約、簽發系
    爭本票時，有健全之意思表示等語。聲明：上訴駁回。
二、丙○○未於原審言詞辯論期日到場或提出書狀做何聲明或陳
    述。茲因原審判決被上訴人勝訴，丙○○不服原審判決提起
    本件上訴。於本院陳稱︰章永慧患有精神恍惚、憂鬱症等疾
    病，持有重大疾病健保卡，其簽立貸款契約書、系爭本票均
    係在無意識或精神錯亂中所為等語。聲明︰（一）原判決廢
    棄。（二）被上訴人在第一審之訴駁回。
三、兩造不爭執事項：
（一）章永慧於94年11月30日與被上訴人訂立個人小額貸款契約
      書，約定貸款額度350,000 元，貸款期間自94年12月1 日
      起至99年12月1 日止，每月1 期，共分60期平均攤還本息
      。
（二）章永慧於94年11月30日簽發系爭本票，被上訴人屆期提示
      ，竟遭退票未獲付款，迄今尚積欠333,954 元。
（三）章永慧於96年3 月21日死亡，經臺灣板橋地方法院檢察署
      檢察官相驗，死亡原因為藥物過量導致多重器官衰竭。丙
      ○○、乙○○為其繼承人，均未為拋棄繼承或限定繼承。
（四）章永慧患有精神恍惚、憂鬱症等疾病，就診達12年之久，
      持有重大疾病健保卡。
四、兩造爭執事項：章永慧與被上訴人訂立個人小額貸款契約及
    簽發系爭本票時，是否係在無意識或精神錯亂中所為？
（一）按當事人主張有利於己之事實者，就其事實有舉證之責任
      。民事訴訟法第277 條前段定有明文。
（二）本件丙○○固主張章永慧與被上訴人簽訂貸款契約、簽發
      系爭本票，係在無意識或精神錯亂中所為云云，惟為被上
      訴人所否認。經查，章永慧為藝名「技安妹」之演藝人員
      ，常於電視綜藝節目演出等情，為兩造所不爭執，且為公
      眾所知之事。足認章永慧固患有精神恍惚、憂鬱症等疾病
      ，業如前述，惟非隨時處於無意識或精神錯亂精神狀態。
      此外，丙○○並未提出其他證據資料證明章永慧與被上訴
      人簽訂貸款契約、簽發系爭本票確處於無意識或精神錯亂
      精神狀態之事實，則依舉證責任分配之法則，自應由丙○
      ○負擔無法舉證之不利益。從而，丙○○上開辯稱，即屬
      無據，無足採認。
（三）本件丙○○固稱其未於原審言詞辯論期日到場，係因當時
      居住中國大陸始未收受庭期通知乙節，縱認丙○○上開所
      稱實在，而認原審訴訟程序有所瑕疵，惟丙○○業於本院
      陳明：「我覺得這個案子可以直接在二審處理即可」等語
      （見本院98年2 月5 日準備程序筆錄），足徵丙○○不再
      爭執前開程序瑕疵。另參酌本件案情並非複雜、訴訟標的
      金額非鉅，審級利益之考量較輕等情以觀。堪認由本院逕
      予實質審理，並無不妥，附此敘明。
五、綜上所述，被上訴人於原審提起給付票款之訴，即有理由，
    應予准許。原審因而為上訴人敗訴之判決，並無違誤，上訴
    意旨仍執前詞，指摘原判決不當，求予廢棄改判，為無理由
    ，應予駁回。
六、本件事證已臻明確，兩造其餘攻擊防禦方法，核與本件判決
    結果，不生影響，爰不逐一論述，併此敘明。
七、據上論結：本件上訴為無理由，依民事訴訟法第436 條之1
    第3 項、第449 條第1 項、第463 條、第78條，判決如主文
    。
中    華    民    國    98    年    4     月    22    日
                          臺灣臺北地方法院民事第二庭
                              審判長法  官  朱漢寶
                                    法  官  陳雯珊
                                    法  官  黃呈熹
以上正本係照原本作成。
本判決不得上訴。
中    華    民    國    98    年    4     月    22    日
                                    書記官  傅美蓮


司法院資訊處製作；財團法人民間司法改革基金會備份。
